【裁判字號】    90,訴,19
【裁判日期】    900430
【裁判案由】    給付貨款等
【裁判全文】
臺灣高雄地方法院民事判決  九十年度訴字第一九號
    原      告    銓興紙業有限公司
    法定代理人    甲○○
    被      告    乙○○○
    法定代理人    丁○○
    被      告    德應紙業有限公司
    法定代理人    丙○○○
右當事人間請求給付貨款等事件，本院判決如左：
    主      文
被告乙○○○應給付原告新台幣壹拾肆萬陸仟玖佰拾壹元，及自民國九十年一月十
日起至清償日止，按週年利率百分之五計算之利息。
被告德應紙業有限公司應給付原告新台幣陸萬貳千柒佰元，及自民國九十年一月十日
起至清償日止，按週年利率百分之五計算之利息。
被告德應紙業有限公司應給付原告新台幣貳拾玖萬柒仟陸佰元，及其中壹拾肆萬貳仟
柒佰元自民國八十九年三月二十二日起；其餘壹拾伍萬肆仟玖佰元自民國八十九年四
月八日起，均至清償日止，按週年利率百分之六計算之利息。
被告丙○○○應給付原告新台幣貳拾壹萬捌仟伍佰元，及自民國八十九年五月十日起
至清償日止，按週年利率百分之六計算之利息。
訴訟費用由被告乙○○○負擔十分之二、被告德應紙業有限公司負擔十分之五，餘由
被告丙○○○負擔。
本判決第一、二項於原告分別以新台幣伍萬元、貳萬伍仟元供擔保後，得對被告乙○○○、德應紙業有限公司假執行。
本判決第三、四項得假執行。
    事      實
甲、原告方面：
一、聲明：除假執行供擔保金額外，如主文所示。
二、陳述：
  (一)被告乙○○○向原告購買紙品，貨款計為新台幣（下同）十四萬六千九百三十一
    元，有發票一紙為憑，惟屆付款期限，幾經催索，被告均置之不理，爰依民法第
    三百六十七條買受人應依約定交付價金之規定，請求被告乙○○○給付貨款。
  (二)被告德應紙業有限公司（下稱德應公司）向原告購買用紙，貨款全部數額計為三
    十六萬零三百元。其中二十九萬七千六百元部分，雖已簽發發票日為民國八十九
    年三月二十日、票據號碼為ＢＣ0000000、面額為十四萬二千七百元之支
    票及發票日八十九年四月八日、票據號碼ＢＣ0000000、面額為十五萬四
    千九百元之支票各一紙交付原告，惟支票屆期向銀行提示均不獲付款。被告德應
    公司另購買每令價格三千一百三十五元之紙品二十令，雖運貨通知單僅有數量二
    十令之記載，惟當時紙品牌價為每另三千一百三十五元，紙計新台幣六萬二千七
    百元，此部份則尚未取得支票，惟有被告所簽收之送貨通知單足憑。以上所積欠
    之貨款及票款，原告幾經催索，被告均置之不理，分別依票據法第一百二十六條
    及民法第三百六十七條買受人應依約定交付價金之規定，請求被告德應公司給付
    前揭票款及貨款。
  (三)被告持有丙○○○（德應公司負責人）所簽發，發票日八十九年五月十日、票據
    號碼為ＱＢ0000000、面額為二十一萬八千五百之支票一紙，惟經提示竟
    不獲兌現，有支票及退票理由可憑，爰依票據法第一百二十六條規定，請求被告
    給付前揭票款。
  (四)按共同訴訟，乃係基於訴訟經濟與防止裁判牴觸，徹底解決多數當事人間之共同
    紛爭為目的。本件被告計有乙○○○、德應公司及其法定代理人丙○○○，被告
    丙○○○、丁○○為母子關係，而被告德應公司、乙○○○為其母子所共同經營
    ，分別任公司之負責人，且事實上亦係該被告丙○○○及丁○○二人與原告進行
    交易行為，分別積欠原告貨款及票款。又原告與被告乙○○○、德應公司之紙品
    交易，均以電話報價下單，故僅能以發票及運貨通知單證明被告確有向原告購買
    紙品。故為避免分別提起多起訴訟造成訴訟資源之浪費，故依民事訴訟法第五十
    三條第三款之規定對被告等合併提起本件訴訟。
三、證據：提出統一發票影本一紙、支票影本三紙、退票理由單影本三紙、運貨通知
    單影本一紙、德應公司變更登記事項卡影本一份為證。
乙、被告方面：
    被告均未於言詞辯論期日到場，亦未提出準備書狀作何聲明或陳述。
    理      由
一、本件被告均經合法通知，未於言詞辯論期日到場，核無民事訴訟法第三百八十六
    條各款所列情形，爰依原告聲請，由其一造辯論而為判決。又被告乙○○○之組
    織為合夥（其負責人為丁○○），有高雄市政府建設局工商登記系統營利事業登
    記資料一份附卷可佐，爰逕列乙○○○為被告，合先明。
二、按訴訟標的之權利或義務係同種類，而本於事實上及法律上同種類之原因，得為
    共同訴訟人，一同起訴或一同被訴，民事訴訟法第五十三條第三款定有明文。本
    件告以被告乙○○○、德應公司及其法定代理人丙○○○積欠原告貨款及為清償
    貨款所開立之支票屆期均未獲兌現，而本於買賣關係及票據關係，合併提起本件
    訴訟，其訴訟標的之權利係同種類，且屬同種類事實上之原因，揆諸上開規定並
    無不合，爰依原告之聲請，准其依民事訴訟法第五十三條第三款共同訴訟之規定
    合併起訴，核先敘明。
三、本件原告起訴主張：(一)被告乙○○○向原告購買紙品，貨款計為十四萬六千九百
    三十一元，惟屆付款期限，被告仍未清償。(二)被告德應公司向原告購買用紙，貨
    款全部數額計為三十六萬零三百元。其中二十九萬七千六百元部分雖已交付支票
    二紙予原告，惟支票屆期向銀行提示均不獲付款。另被告德應公司另向原告購買
    每令價格三千一百三十五元之紙品二十令，貨款總計六萬二千七百元，屆期均未
    清償。(三)被告持有丙○○○所簽發面額為二十一萬八千五百元支票一紙，經提示
    亦不獲兌現等事實，業據原告提出統一發票一紙，支票、退票理由單各三紙、運
    貨通知單一紙、德應公司變更登記事項卡一份為證，經核內容相符。被告對於他
    造主張之事實，均已於相當時期受合法之通知，而言詞辯論期日不到場，亦未提
    出準備狀爭執，依民事訴訟法第二百八十條第三項準用同條第一項之規定，應視
    同自認，足認原告主張之上開事實真實。從而，原告依據給付貨款及票款之法律
    關係請求被告給付，即屬正當，應予准許。
四、按「買受人對於出賣人，有交付價金及受領標的物之義務」、「給付有確定期限
    者，債務人自期限屆滿時起，負遲延責任」、「遲延之債務，以支付金錢為標的
    者，債權人得請求依法定利率計算之遲延利息。」、「應負利息之債務，其利率
    未經約定，亦無法律可據者，週年利率為百分之五。」，民法第三百六十七條、
    第二百二十九條第一項、第二百三十三條第一項、第二百零三條分別定有明文。
    又票據法第一百二十六條規定，發票人應照支票文義擔保支票之支付。本件被告
    乙○○○向原告購買紙類之貨品，貨款計十四萬六千九百三十一元，惟屆期不獲
    付款；被告德應公司亦向原告購買紙類之貨品，貨款合計三十六萬零三百元，其
    中六萬二千七百元屆期竟不獲付款，其餘二十九萬七千六百元，被告德應公司雖
    開立總額相同之支票二紙支付貨款，惟經提示亦不獲兌現；又被告丙○○○開立
    面額二十一萬八千五百元之支票交原告收執，惟經提示亦遭退票，均如前述。從
    而，原告依買賣、票據之法律關係，請求被告乙○○○、德應公司應給付貨款及
    自起訴狀繕本送達被告之翌日即九十年一月十日起（此有台灣高雄地方法院送達
    證書在卷可稽）至清償日止，按週年利率百分之五計算之利息，及請求被告德應
    公司、丙○○○給付票款及均自退票日（即八十九年三月二十二日、八十九年四
    月八日、八十九年五月十日）起至清償日止，按週年利率百分之六計算之利息，
    依前開法律規定，為有理由，應予准許。
五、本判決命清償貨款部分，原告陳明願供擔保，聲請宣告假執行，經核並無不合，
    爰分別酌定相當擔保金額准許之。至本判決命清償票據債務部分，另依職權宣告
    假執行。
六、據上論結：原告之訴為有理由，依民事訴訟法第三百八十五條第一項前段、第七
    十八條、第八十五條第一項但書、第三百八十九條第一項第四款、第三百九十條
    第二項，判決如主文。
中      華      民      國    九十      年      四      月    三  十    日
                                臺灣高雄地方法院民事第六庭
~B法  官  陳明富
右正本證明與原本無異。
如不服本判決，應於送達後廿日內，向本院提出上訴狀。
中      華      民      國    九十      年      五      月      二      日
~B書記官  賴易詮


司法院資訊處製作；財團法人民間司法改革基金會備份。
